臺灣臺南地方法院刑事判決　　　　　　　　　　　　　九十三年度訴字第四三七號
　　公　訴　人　臺灣臺南地方法院檢察署檢察官
　　被　　　告　乙○○
　　指定辯護人　蘇文奕律師
右列被告因違反毒品危害防制條例案件，經檢察官提起公訴 (九十三年度偵緝字第三
○九號)，本院判決如左：
    主  文
乙○○無罪。
    理  由
一、公訴意旨略以：被告乙○○於民國八十三年六月間，因違反肅清煙毒條例案件，
    經台灣高等法院高雄分院判處有期徒刑三年二月確定，甫於八十六年五月四日縮
    短刑期假釋期滿執行完畢，猶不知悔改，竟基於販賣第三級毒品氟硝西泮（俗稱
    ＦＭ２）以營利之意圖，於九十年一月十二日，以每顆新台幣（下同）二十五元
    之價格，販入第三級毒品ＦＭ２九顆後，欲以每顆三十元之價格轉售予甲○○，
    並與甲○○約定在台南縣仁德鄉○○路○段與太子路口交易，同日二十時三十分
    許，乙○○前往交易地點，欲販售上開毒品予甲○○時，為警當場逮捕，並在其
    身上起出第三級毒品ＦＭ２九顆（淨重一點六公克，取樣零點六公克鑑驗用罄）
    。因認被告乙○○涉有違反毒品危害防制條例第四條第三項之販賣第三級毒品罪
    嫌。
二、按犯罪事實應依證據認定之，無證據不得推定其犯罪事實；無證據能力、未經合
    法調查之證據，不得作為判斷之依據；又不能證明被告犯罪者，應諭知無罪之判
    決，刑事訴訟法第一百五十四條第二項、第一百五十五條第二項、第三百零一條
    第一項分別定有明文。次按所謂「陷害教唆」，係指行為人原不具犯罪之故意，
    純因司法警察之設計教唆，始萌生犯意，進而實施犯罪構成要件之行為者而言。
    申言之，因「陷害教唆」係司法警察以引誘或教唆犯罪之不正當手段，使原無犯
    罪故意之人因而萌生犯意而實施犯罪，再進而蒐集其犯罪之證據或予以逮捕偵辦
    ；縱其目的係在於查緝犯罪，但其手段顯然違反憲法對於基本人權之保障，且已
    逾越偵查犯罪之必要程度，對於公共利益之維護並無意義，其因此等違反法定程
    序所取得之證據資料，應不具有證據能力，最高法院九十二年度台上字第四五五
    八號著有裁判可稽。而為陷害教唆之人不必為司法警察，即非司法警察亦得為之
    （參柯慶賢著刑法專題研究第一百七十一頁(六)、林山田著刑法通論第三百十八頁
    (一)），故如非司法警察之人，因意圖陷害他人入罪，於教唆他人犯罪後，向司法
    警察檢舉，利用不知情之司法警察蒐集其犯罪之證據或予以逮捕偵辦；縱司法警
    察並無任何不法或不當之目的，然教唆人既利用司法警察以遂行其不法或不當之
    目的，司法警察對於犯罪之查緝行為即為該教唆人手足之延伸即司法警察為該教
    唆人之使用人，使司法警察偵查犯罪之手段，因而違反憲法對於基本人權之保障
    ，對於公共利益之維護亦無意義，使此等違反法定程序所取得之證據資料，亦應
    不具有證據能力，合先敘明。
三、訊據被告乙○○堅決否認有販賣ＦＭ２予證人甲○○之犯行，辯稱：我是被陷害
    的等語。經查：本件證人甲○○以睡不著為由，主動要求原無犯罪故意之被告乙
    ○○購買ＦＭ２後再轉賣予伊，並於約定後隨即撥打電話予台南縣少年隊員警檢
    舉被告販賣毒品之事實，業據證人甲○○於警詢、檢察官偵查、本院調查及審理
    中分別證述屬實（分見警卷第三頁反面、偵一卷即九十年度偵字第四五○六號卷
    第十五頁、本院卷第一百一十二至第一百一十四頁、本院審理筆錄第七至十頁）
    ，核與被告乙○○於警詢、檢察官偵查中供述之情節相符（見警卷第一頁反面、
    第二頁、偵二卷即九十三年度偵緝字第三○九號卷第三十四頁）及證人即查獲員
    警丙○○、陳天祐分別於本院審理中證述之情節相符（見本院第七十二頁、本院
    審理筆錄第十六頁）。足認本件純係因證人甲○○之設計教唆，始使被告萌生購
    買ＦＭ２後再轉賣予證人之犯意，進而實施犯罪構成要件之行為。
四、次查：本件被告自八十二年間起雖有多起施用毒品前案，惟皆與販賣或施用ＦＭ
    ２無關，此有臺灣高等法院被告全國前案紀錄表及臺灣臺南地方法院檢察署刑案
    資料查註紀錄表各一紙附卷可稽，而公訴人對於被告原即具有販賣ＦＭ２營利之
    決意，僅係遭設計誘捕致事實上不能完成交易之事實（參最高法院九十一年度台
    上字第五七二○號），未能提出證據以供本院調查，依此似難認為被告自始即有
    販賣ＦＭ２之犯意。
五、復查：參酌被告於八十八年間，因施用第二級毒品安非他命為警查獲，於警詢中
    曾供稱：毒品係綽號「娟仔」（即指證人甲○○）之女子所提供等語（見台南縣
    警察局八十八年警刑少字第三六三九號卷第二頁，附卷於本院八十八年毒聲字第
    一四四六號案中）等情。足認證人甲○○確有可能因此對於被告產生怨隙，而伺
    機尋求報復。
六、退步言縱認被告確有販賣第三級毒品ＦＭ２予證人甲○○之行為，然被告既係因
    證人甲○○之設計教唆，始萌生販賣毒品之犯意，進而實施犯罪構成要件之行為
    ，即與前述陷害教唆之例相當。又本案設計陷害之證人甲○○雖非司法警察，然
    其既利用司法警察身分之台南縣少年隊員警，以遂其陷害被告之目的，自應認司
    法警察查緝犯罪之行為，為證人甲○○陷害他人犯罪之手足延伸，即司法警察成
    為證人甲○○之使用人，使員警之偵查行為，因而違反憲法對於基本人權之保障
    ，且已逾越偵查犯罪之必要程度，對於公共利益之維護並無意義。揆之前揭意旨
    ，其因此等違反法定程序所取得之證據資料，應不具有證據能力，不得作為本件
    證明被告乙○○犯罪之依據。
七、末查：縱認本案司法警察所取得之證據均有證據能力。然按販賣毒品罪之成立，
    須以「營利」為目的，最高法院九十一年台上字第一一四三號著有裁判可稽。經
    查：參酌被告乙○○於警詢、檢察官偵查中均辯稱：是因為證人甲○○睡不著，
    我告訴她我有腦神經衰弱，有醫生證明可以買ＦＭ２，所以證人甲○○拜託我幫
    她買，我是要以原價賣給她等語（見警卷第一頁反面、偵二卷第三十四頁）（被
    告於本院審理中翻異前詞改稱扣案之ＦＭ２係供已施用），核與證人甲○○證述
    向被告購買ＦＭ２之原因相符，當可採信，依此足認被告應僅係幫助證人甲○○
    施用第三級毒品之行為，而無營利之犯意。再參酌證人於警詢中先證稱：「我以
    每粒三十元向被告購買（被告以每顆二十五元買入），錢我之前就交給她了」（
    見警卷第三頁反面）、「被告欠我五百元，我再拿六百元給她，共一千一百元，
    買三十五顆（每顆換算為三十一元），她只帶十顆上來」（見偵一卷第十五頁反
    面、第十六頁）「我買幾顆忘記了，多少錢也忘記了」（見本院卷第一百一十二
    頁、本院審理筆錄第十一頁）云云，前後供述不一，似難採信。且綜觀本案除證
    人甲○○之指訴外並無其它證據足資證明被告確有確賣第三級毒品之犯行，依此
    應認被告乙○○所辯足堪採信，其僅係幫助證人甲○○施用第三級毒品之行為，
    而無販賣第三級毒品之犯行，而毒品危害防制條例對於幫助施用第三級毒品並無
    處罰之規範，應認被告之行為不成立犯罪。此外復查無其他確切之證據足資證明
    被告確有販賣第三級毒品ＦＭ２之犯行。故本件被告犯罪事實即屬不能證明，自
    應為被告無罪之諭知。
八、據上論斷，應依刑事訴訟法第三百零一條第一項，判決如主文。
中    華    民    國  九十三      年      十      月        四      日
                                  臺灣臺南地方法院刑事第八庭
                                      審判長法  官  蔡  直  青
                                            法  官  鄭  燕  璘
                                            法  官  陳  映  佐
右正本證明與原本無異。
如不服本判決，應於判決送達後十日內向本院提出上訴狀( 應附繕本 )。
                                            書記官  沈  建  杉
中    華    民    國      九十三      年      十      月        六      日
